【裁判字號】    97,易,2056
【裁判日期】    980320
【裁判案由】    恐嚇取財
【裁判全文】
臺灣臺南地方法院刑事判決              97年度易字第2056號
公  訴  人  臺灣臺南地方法院檢察署檢察官
被      告  丁○○○
上列被告因恐嚇取財案件，經檢察官提起公訴（97年度偵字第
15667號），本院判決如下：
    主  文
丁○○○犯幫助共同恐嚇取財罪，處有期徒刑參月，如易科罰金
，以新臺幣壹仟元折算壹日。
    事  實
一、丁○○○明知將自己之金融機構帳戶提供他人使用，可能遭
    犯罪集團利用作為財產犯罪之工具，猶基於縱有人以其金融
    帳戶實施財產犯罪亦不違背其本意之不確定故意，於民國97
    年5月2日至同年5月8日間之某日在不詳地點，將其彰化商業
    銀行臺南分行帳號00000000000000號帳戶之存摺、提款卡與
    密碼，交付予真實姓名年籍不詳之人使用。嗣某擄鴿勒贖犯
    罪集團輾轉取得上開帳戶後，即意圖為渠等不法之所有，於
    97年5月8日之某時以擄獲遺失之賽鴿為由致電甲○○要求支
    付贖款，致甲○○心生畏懼，於同日15時20分匯款新臺幣（
    下同）2520元至丁○○○所提供之前開帳戶，旋遭提領一空
    。
二、案經雲林縣警察局北港分局報告臺灣雲林地方法院檢察署呈
    請臺灣高等法院臺南分院檢察署檢察長核轉臺灣臺南地方法
    院檢察署檢察官偵查起訴。
    理  由
一、按「被告以外之人於審判外之言詞或書面陳述，除法律有規
    定者外，不得作為證據。」；又「被告以外之人於審判外之
    陳述，雖不符前四條之規定，而經當事人於審判程序同意作
    為證據，法院審酌該言詞陳述或書面陳述作成時之情況，認
    為適當者，亦得為證據。」，刑事訴訟法第159條第1項、第
    159條之5第1項分別定有明文。經查本件被害人即證人甲○
    ○警詢所為之陳述，雖為被告以外之人審判外之陳述，惟業
    經被告於本院審判程序表示同意作為證據，且其證言復與被
    告彰化商業銀行臺南分行之交易明細相符，審酌其作成時之
    情況，應無不當，參照首揭法條規定，自得為證據。
二、訊據被告矢口否認有何幫助恐嚇取財之犯行，辯稱上開銀行
    存摺及提款卡係放在機車置物箱內，伊忘記取出而遺失云云
    。然查犯罪集團均以收購他人金融機構之存摺、提款卡作為
    犯罪取財之工具，而不使用遭竊或遺失之存摺，以逃避司法
    之追緝，蓋遺失或遭竊之存摺所有人必申報遺失，非法使用
    者易為警詢線追查；且：
（一）被告於警詢及檢察官偵查中均陳稱開立上開帳戶係為存錢
      之用（警卷第15頁、偵卷第4頁），而被告之子即證人丙
      ○○亦證稱因家中販賣粽子，結算之現金要存在該帳戶內
      （本院卷第42頁）；然查該帳戶除於開戶日即97年5月2日
      存入1000元，隨之於當日領出該1000元外，被告未曾有其
      他存、提款，業據被告供承，及證人黃永川證述在卷；且
      果如證人所述其與被告母子二人販售粽子有3、4年之久，
      通常客戶於2日前預約訂購，每戶約40顆，每週最少包1次
      ，每次約200顆，每顆售價30元，均為現金交易，以及上
      開帳戶1000元開戶存款之提領，係為購買肉粽材料，以便
      製作客戶訂購之粽子（本院卷第43至46頁），可稽97年5
      月2日有人訂購粽子，則其後之2、3日間被告應有出售粽
      子之現金收入，被告理當於同年月5日左右即有使用上開
      帳戶之需，何以竟遲至同年月20日始因要使用該帳戶，方
      發現該帳戶存摺與提款卡遺失。被告上開所辯，顯與開立
      上開帳戶之目的，及犯罪集團不使用遺失帳戶之事理有悖
      ；遑論被告供承另有郵局存摺1本（本院卷第50頁）可供
      使用，顯無申辦上開帳戶之必要。
（二）被告初於偵查中陳述申辦上開帳戶之事，不欲其有前科之
      兒子即證人丙○○知悉（偵卷第4頁），嗣於本院審理時
      則改稱係在其子丙○○陪同下至銀行申辦上開（本院卷第
      50頁），前後供述不一，顯有所隱匿；佐以證人丙○○證
      述自己因詐欺前科之經歷，已悉存摺與提款卡多為犯罪集
      團財產犯罪之工具，且機車置物箱亦遭人破壞竊取箱內物
      品，竟仍將由其保管之上開帳戶之存摺、提款卡，及載有
      提款卡密碼之存摺封套，一併放置在其機車置物箱內，其
      異於常情之舉，益徵被告與證人所述之無足採。
（三）近年來犯罪集團蒐購帳戶、提款卡為財產犯罪之訊息，業
      經媒體廣為報導，眾所週知，被告仍提供帳戶存摺、提款
      卡等物供他人使用，其幫助他人恐嚇取財之不確定故意甚
      明；且上開帳戶為被告開立，被害人甲○○遭人擄鴿勒贖
      ，匯款2520元至上開帳戶等情，復有上開帳戶開戶資料及
      交易明細可按，被告前揭犯行，洵堪認定。
三、核被告所為，係犯刑法第346條第1項恐嚇取財罪；且被告基
    於幫助他人為恐嚇取財犯行之不確定故意，而為構成要件以
    外之提供帳戶、提款卡等之行為，為幫助犯，酌依刑法第30
    條第2項之規定，按正犯之刑減輕之。又擄鴿犯罪集團成員
    間有犯意之聯絡與行為之分擔，為共同正犯。爰審酌被告雖
    已年屆70，除在照護幼兒，每月有固定收入外，並獲有政府
    老人年金之補助，竟仍提供帳戶供他人使用，助長他人犯罪
    ，增加政府查緝困難，對於大眾財產交易安全、社會經濟穩
    定發展之危害非輕，並因而導致被害人甲○○受有財產上之
    損失，且犯後仍飾詞狡辯等一切情狀，量處如主文所示之刑
    ，並諭知易科罰金之折算標準
據上論斷，應依刑事訴訟法第299條第1項前段，刑法第30條、第
28條、第346條第1項、第41條第1項前段，刑法施行法第1條之1
，判決如主文。
本案經檢察官乙○○到庭執行職務
中    華    民    國    98    年    3     月    20    日
                  刑事第十二庭  審判長法  官  卓穎毓
                                      法  官  莊玉熙
                                      法  官  魏玉英
以上正本證明與原本無異
如不服本判決應於收受本判後10日內向本院提出上訴書狀，並應
敘述具體理由。其未敘述上訴理由者，應於上訴期間屆滿後20日
內向本院補提理由書狀（均須按他造當事人之人數附繕本）「切
勿逕送上級法院」。
                                      書記官  曾盈靜
中    華    民    國    98    年    3     月    20    日
附錄本案論罪科刑法條全文
中華民國刑法第346條
意圖為自己或第三人不法之所有，以恐嚇使人將本人或第三人之
物交付者，處6月以上5年以下有期徒刑，得併科1千元以下罰金
。
以前項方法得財產上不法之利益，或使第三人得之者，亦同。
前二項之未遂犯罰之。


司法院資訊處製作；財團法人民間司法改革基金會備份。
